臺灣板橋地方法院刑事判決　　　　　　　96年度訴字第1022號
公　訴　人　臺灣板橋地方法院檢察署檢察官
被　　　告　乙○○
選任辯護人　張樹萱律師
上列被告因毒品危害防制條例案件，經檢察官提起公訴（96年度
偵字第2557號），本院判決如下：
    主  文
乙○○持有第二級毒品，處有期徒刑陸月，如易科罰金，以新臺
幣壹仟元折算壹日。減為有期徒刑參月，如易科罰金，以新臺幣
壹仟元折算壹日。
扣案之第二級毒品大麻壹包（驗餘淨重零點壹貳公克），沒收銷
燬之。
    事  實
一、乙○○明知大麻為毒品危害防制條例規定之第2 級毒品，不
    得無故持有，竟於民國95年9 月、10月間某日，在臺北縣板
    橋市○○街101 巷14號3 樓住處，向姓名年籍均不詳，綽號
    「茂祥」之成年男子索取第2 級毒品大麻1 包（驗餘淨重0.
    12公克），欲供己施用，而無故持有之。嗣於96年1 月12日
    20時50分許，在上址為警查獲，並扣得上開第2 級毒品大麻
    1 包（驗餘淨重0.12公克）。
二、案經臺北縣政府警察局移送臺灣板橋地方法院檢察署檢察官
    偵查起訴。
    理  由
一、上開事實業據被告乙○○於本院審理中自白不諱（見本院96
    年7 月6 日審判筆錄），並有第2 級毒品大麻1 包（驗餘淨
    重0.12公克）扣案可稽（見臺灣板橋地方法院檢察署96年度
    偵字第2557號偵查卷第48頁）。而扣案之第2 級毒品大麻1
    包（驗餘淨重0.12公克），經送鑑驗結果，確含有第2 級毒
    品大麻成分，有法務部調查局鑑定書1 紙在卷可憑（見上開
    偵查卷第64頁）。又被告為警查獲後所採集之尿液，經送鑑
    驗結果，確僅呈甲基安非他命陽性反應，有台灣檢驗科技股
    份有限公司濫用藥物尿液檢驗報告2 份在卷可稽（見上開偵
    查卷第56頁、第57頁），足認被告持有第2 級毒品大麻之自
    白與事實相符。至於起訴書雖認被告係犯意圖販賣而持有第
    2 級毒品大麻罪嫌，惟被告於本院審理中堅決否認有何販賣
    第2 級毒品大麻之意圖，辯稱：上開第2 級毒品大麻1 包（
    驗餘淨重0.12公克），係伊於95年9 月、10月間某日，在住
    處，向姓名年籍均不詳，綽號「茂祥」之成年男子拿的，電
    子磅秤2 台是伊前夫丙○○所有，塑膠袋2 包是伊前夫丙○○及伊父親甲○○所有等語。經查，公訴人認被告有意圖販
    賣而持有第2 級毒品大麻之犯行，係以通訊監察譯文及有上
    開第2 級毒品大麻、電子磅秤2 台、塑膠袋2 包扣案為主要
    論據。惟依通訊監察譯文（見上開偵查卷第25至41頁），內
    容觀之，並未談及買賣毒品大麻之事由，且其持有大麻之數
    量驗餘淨重僅0.12公克，並非龐大。另扣案之電子磅秤2台
    、塑膠袋2 包（見上開偵查卷第18頁），係丙○○、甲○○
    所有等情，亦經證人即被告之前夫丙○○、即被告之父甲○○於本院審理中證述屬實（見本院96年7 月6 日審判筆錄）
    。再扣案之電子磅秤、分裝袋等物品，其用途不一，縱然認
    為係被告所有，亦難僅以持有該等物品之事實，即遽認被告
    有何意圖販賣而持有第2 級毒品大麻之犯行。是被告被訴意
    圖販賣而持有第2 級毒品大麻之犯罪事實，要屬不能證明。
    綜上所述，本案事證明確，被告持有第2 級毒品大麻之犯行
    洵堪認定，應依法論科。
三、核被告所為，係犯毒品危害防制條例第11條第2 項之未經許
    可，持有第2 級毒品罪。就被告未經許可，持有第2 級毒品
    大麻部分，依上述所認，尚無法論以毒品危害防制條例第5
    條第2 項之意圖販賣而持有第2 級毒品罪，公訴人認被告係
    犯毒品危害防制條例第5 條第2 項之意圖販賣而持有第2 級
    毒品罪，尚有未洽，惟意圖販賣而持有第2 級毒品大麻罪與
    持有第2 級毒品大麻罪，基本犯罪事實相同，本院自應就持
    有第2 級毒品大麻罪部分予以審理，並變更其起訴法條，附
    此敘明。爰審酌被告素行、犯罪之動機、目的、手段、持有
    第2 級毒品大麻之數量、危害社會安寧秩序之情節及被告坦
    承持有大麻犯行，犯後態度尚佳等一切情狀，量處如主文所
    示之刑，並諭知易科罰金之折算標準，以資懲儆。末查被告
    本件犯罪之時間係在96年4 月24日以前，且所犯之罪並無中
    華民國96年罪犯減刑條例第3 條所列情形，應依該條例第2
    條第1 項第3 款之規定，減其刑期2 分之1 ，並諭知易科罰
    金之折算標準。
四、扣案之第2 級毒品大麻1 包（總計驗餘淨重0.12公克），為
    當場查獲之毒品（其內毒品與包裝袋無法析離完盡，應概認
    屬查獲之毒品），不問屬於犯人與否，應依毒品危害防制條
    例第18條第1 項前段之規定宣告沒收銷燬之。另扣案之電子
    磅秤2 台、塑膠袋2 包，被告否認為其所有，且與本案無涉
    ，爰不併予宣告沒收，附此敘明。
五、不另為無罪之諭知部分：
(一)、公訴意旨另以：被告乙○○明知甲基安非他命（起訴書誤載
    為安非他命）業經公告列為毒品危害防制條例第2 條所規定
    之第2 級毒品，不得販賣、持有，竟意圖販賣毒品營利，欲
    伺機將毒品販賣予「小真」、「佩珊」、「天仔」、「欽漢
    」、「茂祥」及其他不詳身分男女，而持有數量不定之第2
    級甲基安非他命。嗣於96年1 月12日20時50分許，在臺北縣
    板橋市○○街11 巷14 號3 樓住處為警查獲，並扣得甲基安
    非他命5 包（驗餘毛重13.39 公克）、電子磅秤2 台、空塑
    膠袋2 包等物，因認被告涉犯毒品危害防制條例第5 條第2
    項之意圖販賣而持有第2 級毒品甲基安非他命罪嫌等語。
(二)、按犯罪事實應依證據認定之，無證據不得認定犯罪事實，刑
    事訴訟法第15 4條第2 項定有明文。再刑事訴訟法第161 條
    第1 項亦規定，檢察官就被告犯罪事實，應負舉證責任，並
    指出證明之方法，是檢察官對於起訴之犯罪事實，應負提出
    證據及說服之實質舉證責任，倘其所提出之證據，不足為被
    告有罪之積極證明，或其指出證明之方法，無從說服法院以
    形成被告有罪之心證，基於無罪推定之原則，自應為被告無
    罪判決之諭知（最高法院92年度臺上字第128 號判例意旨參
    照）。
(三)、本件公訴人認被告涉犯上開意圖販賣而持有第2 級毒品甲基
    安非他命罪嫌，無非係以通訊監察譯文及有上開第2 級毒品
    甲基安非他命、電子磅秤2 台、塑膠袋2 包扣案為主要論據
    。訊據被告乙○○堅持否認有何販賣第2 級毒品之意圖，辯
    稱：伊有施用第２級毒品甲基安非他命之毒癮，扣案之第2
    級毒品甲基安非他命，係伊向綽號小惠之成年女子購買，供
    己施用等語。
(四)、經查：
１、扣案之第2 級毒品甲基安非他命5 包（驗餘毛重13.39 公克
    ）（見上開偵查卷第18頁），經送鑑驗結果，確呈第2 級毒
    品甲基安非他命陽性反應，有台灣檢驗科技股份有限公司濫
    用藥物檢驗報告1 份在卷可稽（見上開偵查卷第55頁）。惟
    其持有甲基安非他命之數量並非龐大，且被告於上開時點為
    警查獲時，在警局採集之尿液經送驗結果，有甲基安非他命
    陽性反應，有台灣檢驗科技股份有限公司濫用藥物尿液檢驗
    報告1 份在卷可稽（見上開偵查卷第57頁）。又被告涉犯施
    用第2 級毒品甲基安非他命之犯行，經檢察官聲請簡易判決
    處刑，本院於96年4 月23日以96年度簡字第1844號判處有期
    徒刑4 月等情（現上訴中），有臺灣高等法院被告前案紀錄
    表1 份在卷足佐，足見被告確有施用第2 級毒品甲基安非他
    命之習性，是被告持有此部分扣案之甲基安非他命，尚難遽
    認其係基於販賣之意圖而持有甲基安非他命。
２、另扣案之電子磅秤2 台、塑膠袋2 包（見上開偵查卷第18頁
    ），係丙○○、甲○○所有等情，亦經證人即被告之前夫丙○○、即被告之父甲○○於本院審理中證述屬實（見本院96
    年7 月6 日審判筆錄）。再扣案之電子磅秤、分裝袋等物品
    ，其用途不一，縱然認為係被告所有，亦難僅以持有該等物
    品之事實遽認被告有何意圖販賣而持有第2 級毒品甲基安非
    他命之行為。
３、依卷附之通訊監察譯文（見上開偵查卷第25頁至第41頁）觀
    察，雖有被告乙○○於95年11月17日15時42分10秒與綽號「
    天仔」之人討論販賣毒品安非他命（暗號「男生」）之事由
    ，惟被告與「天仔」通話後，是否確有交易之事實尚乏證據
    可佐，且被告究於何時、在何地，以何價格販賣第2 級毒品
    安非他命予「天仔」等情，亦無從由上開監聽譯文中得悉，
    因之，自不能僅憑被告與「天仔」之前開通話紀錄，即以擬
    制推測之方式認定被告確有販賣第2 級毒品安非他命之犯行
    。公訴人於起訴書上載明：「該通訊監察譯文，並未能查驗
    被告欲伺機販賣毒品之對象，終究是否確實有購買毒品及購
    買毒品之數量及金錢，難有販賣毒品有罪之心證。」等語，
    亦同此認定。再依上開通訊監察譯文內容觀察，雖有被告與
    「天仔」談及買賣毒品安非他命之事由，縱可論以被告主觀
    上有意圖販賣安非他命之情，惟與被告為警查獲持有上開第
    2 級毒品甲基安非他命之時間相隔近2 個月，被告又有施用
    第2 級毒品甲基安非他命之習慣，需要供己施用之甲基安非
    他命數量非少，並無證據足以證明被告當時即持有上開扣案
    之第2 級毒品甲基安非他命，對構成要件之該當性尚無法為
    完足之證明。是本件公訴人所提之積極證據，猶不足為被告
    犯罪之證明，仍有合理懷疑之存在，依「罪證有疑，利於被
    告」之證據法則，自不能僅以推測或擬制之方法，遽為被告
    有罪之認定。
(五)、綜上所述，並無其他積極證據足資證明被告確有意圖販賣而
    持有第2 級毒品甲基安非他命之犯行。惟公訴意旨認此部分
    與前開論罪科刑部分，有實質上之1 罪關係，故就此部分爰
    不另為無罪之諭知，併此敘明。
據上論斷，應依刑事訴訟法第299 條第1 項前段、第300 條，毒
品危害防制條例第11條第2 項、第18條第1 項前段，刑法第11條
前段、第41條第1 項前段，刑法施行法第1 條之1 ，中華民國96
年罪犯減刑條例第2 條第1 項第3 款、第7 條，判決如主文。
本案經檢察官郭季青到庭執行職務。
中　　華　　民　　國　　96　　年　　8 　　月　　3 　　日
            刑事第十九庭  審判長 法  官  許必奇
                                 法  官  朱敏賢
                                 法  官  曾正耀
以上正本證明與原本無異。
如不服本判決，應於判決送達後10日內，向本院提出上訴狀。
                                 書記官　陳淑怡
中　　華　　民　　國　　96　　年　　8 　　月　　3 　　日
附錄本案論罪科刑法條全文：
毒品危害防制條例第11條第2項
持有第2 級毒品者，處2 年以下有期徒刑、拘役或新臺幣3 萬元
以下罰金。
